【裁判字號】    94,訴,575
【裁判日期】    951027
【裁判案由】    分配表異議之訴
【裁判全文】
臺灣臺中地方法院民事判決  94年度訴字第575號
原      告  戊  ○
訴訟代理人  黃呈利律師
複  代理人  陳慧真
被      告  甲○○
            王晴瀅即乙○○
            庚○○
            丁○○
共      同
訴訟代理人  尤榮福律師
複代理人    丙○○
當事人間分配表異議之訴事件，本院於95年10月5日言詞辯論終
結，判決如下：
    主    文
原告之訴駁回。
訴訟費用由原告負擔。
    事實及理由
一、原告起訴主張：其與訴外人己○○間損害賠償事件，經台灣
    高等法院93年度上字第202號於93年12月8日判決，訴外人己○○應給付原告新台幣（下同）3,005,569元及自93年1月28
    日起至清償日止，按週年利率百分之5計算之利息，並於94
    年1月4日確定。原告於94年2月3日對於訴外人己○○對台中
    縣政府土地徵收補償費3,024,000元（下稱系爭補償費，原
    告於92年12月2日已聲請鈞院92年執全一字第3043號假扣押
    ）聲請強制執行，並經鈞院94年執字6628號受理。惟被告甲○○、乙○○、庚○○及曾睿汝主張對於債務人己○○分別
    有400萬元、150萬元、100萬元及650萬元債權存在，於93年
    12月14日分別提出93年10月6日鈞院93年票字第16592號、16
    591號、165 93號及93年11月1日93年票字第18694號本票准
    許強制執行之裁定、民事裁定確定証明書，具狀向鈞院聲請
    強制執行，因執行標的物相同而經鈞院併入93年執字第5919
    0號辦理。鈞院執行處於94年2月15日依據執行債權人之債權
    額分配製作之分配表（下稱系爭分配表），惟被告4人與債
    務人己○○間並無借貸關係存在，被告4人與債務人己○○
    間之債權顯屬虛偽之債權，不應列入分配表，為此依強制執
    行法第41條，對為反對陳述之債權人提起分配表異議之訴。
    並聲明：台灣台中地方法院93年執字第59190號給付票款強
    制執行事件，就被告甲○○、乙○○、庚○○及丁○○分配
    如附表所示之債權原本及分配金額應予除去。
二、被告則以：被告與己○○間之債權俱為實在，被告之帳戶與
    己○○之帳戶間存取及提領紀錄亦均實在等語資為抗辯。並
    均聲明：原告之訴駁回。
三、按債權人或債務人對於分配表所載各債權人之債權或分配金
    額有不同意者，應於分配期日一日前，向執行法院提出書狀
    ，聲明異議。書狀應記載異議人所認原分配表之不當及應如
    何變更之聲明。又異議未終結者，為異議之債權人或債務人
    ，得向執行法院對為反對陳述之債權人或債務人提起分配表
    異議之訴；強制執行法第39條及第41條第1項定有明文。原
    告主張本院93年度執字第59190號強制執行事件，於94年2月
    15日製作之分配表，原告就被告甲○○、乙○○、庚○○及
    丁○○分別得向訴外人己○○請求之400萬元、150萬元、10
    0萬元、650萬元及其利息債權，及就本院93年執字第59190
    號強制執行事件分配金額759,974元、285,562元、190,724
    元及1,233,355元等事項，已於分配日期前之95年2月18日具
    狀聲明異議，因被告等人為反對之陳述，爰依法提起本件分
    配表異議之訴等情，為被告所不爭執，並有原告所提本院民
    事執行處93年執字第59190號分配表影本1份，並經本院調閱
    上開93年執字第59190號強制執行卷宗，查核屬實，自堪信
    為真實，原告提起本件分配表異議之訴，其起訴自合於前開
    規定，先予敘明。
四、不爭執之事實：
  (一)原告與己○○間損害賠償事件，經台中高分院93年度上字第
    202號於93年12月8日判決，己○○應給付原告3,005,56 9元
    及自93年1月28日起至清償日止，按週年利率百分之5計算之
    利息，並於94年1月4日確定。
  (二)原告於94年2月3日即對於己○○對台中縣政府土地徵收之系
    爭補償費（原告於92年12月12日已聲請鈞院92年度執全一字
    第3043號假扣押）聲請強制執行，並經鈞院以94年度執字第
    6628號受理在案。
  (三)己○○分別於93年7月16日簽發面額100萬元、票號00000000
    號之本票予被告庚○○，93年7月28日簽發面額150萬元、票
    號00000000號之本票予被告王晴瀅即乙○○，93年8月10日
    、8月11日各簽發面額350萬元、票號00000000號、面額50萬
    元、票號00000000號之本票2紙予被告甲○○，93年7 月21
    日、93年9月21日各簽發面額350萬元、票號478 751號、面
    額300萬元、票號00000000號之本票2紙予被告丁○○。被告
    4人亦於93年9、10月間分別向鈞院提出本票裁定聲請，被告
    甲○○取得93年度票字第16592號裁定、被告王晴瀅即乙○○取得93年度票字16591號裁定、被告庚○○取得93年度票
    字第16593號裁定、被告丁○○取得93年度票字第18694 號
    裁定之執行名義，即對系爭補償費強制執行，分別經鈞院以
    93年度執字第59190號、93年度執字第59208號、93年度執字
    第59347號及94年度執字第4495號受理，且因執行標的物相
    同而經鈞院併入第59190號事件辦理。鈞院執行處於94年2月
    15日依據執行債權人之債權額製作系爭分配表。
五、原告主張系爭強制執行金額計算書分配表所列被告可得受領
    之債權額虛偽不存在，應予剔除不予列入分配云云，為被告
    所否認，並以上揭情詞置辯，是本件爭執在於被告4人與訴
    外人己○○之系爭本票債權是否為真實？按「當事人主張有
    利於己之事實者，就其事實有舉證之責任」，民事訴訟法第
    277條定有明文。次按強制執行法第41條之分配表異議之訴
    屬形成之訴，訴訟標的為異議權，若原告係以被告聲明參與
    分配之債權不存在為異議權之理由，本質上即寓含有消極確
    認債權不存在訴訟之性質，則參與分配之債權存否乃判斷異
    議權有無之前提，亦即須先審理該債權存否後才就異議權加
    以判斷，於確認該有爭議之債權不存在後，始為剔除該債權
    於分配表外之形成判決。而金錢借貸契約，乃屬要物契約，
    自應由貸與人就交付金錢之事實先為舉證，是依舉證責任分
    配法則，應由主張該債權存在之被告負證明之責，待其完成
    舉證責任後，始由原告就系爭債權不實之權利障礙事實負舉
    證責任。經查：
  (一)被告甲○○、乙○○、庚○○及丁○○抗辯確於93年7、8月
    間分別借款予己○○400萬元、150萬元、100萬元及650萬元
    ，支付金錢方式為以自己名義匯款入己○○在台中縣太平市
    農會新光分社00000000000000號帳戶內，匯款之金額及時間
    分別如下：(1)93年7月14日庚○○自中國信託商業銀行匯入
    100萬元。(2)93年7月21日丁○○自合作金庫銀行精武分行匯
    入350萬元。(3)93年7月28日王晴瀅即乙○○自慶豐商業銀行
    匯入150萬元。(4)93年8月10日甲○○自台中縣梧棲農會匯入
    200萬元。(5)93年8月11日甲○○自梧棲農會匯入200萬元。
    (6)93年9月21日丁○○自合作金庫銀行精武分行匯入300萬元
    等情，業經本院向台中縣太平市農會新光分社、中國信託商
    業銀行、合作金庫、慶豐商業銀行、台中縣梧棲農會函查屬
    實，此有合作金庫銀行精武分行94年7月29日合金精武存字
    第0940000121號函、台中縣太平市農會函94年8月2日中太農
    信字第0941000787號函、中國信託商業銀行94年8月2日中信
    銀集作00000000004號函、台中縣梧棲鎮農會94年8月9日梧
    農信字第0946000118號及慶豐商業銀行股份有限公司台中分
    行94年8月9日（94）慶銀中字第263號函附卷可稽，且為原
    告所不爭執，是被告所辯對於債務人己○○有與票據面額之
    債權存在，已為相當之舉証，應非虛妄。
  (二)原告雖以上開匯款之時間對照調取己○○在台中縣太平市農
    會之帳戶內提領情形，均有相對之相當金額提出，且被告4
    人帳戶內亦在相近時間內有多筆大額現金存入，其後即有匯
    款，而認被告4人所匯入己○○帳戶內之款項實係己○○所
    提供，用作匯入己○○上述銀行帳戶取得憑証以製造假債權
    云云，此為被告否認，且原告所指自原告帳戶所領取之現金
    匯入被告4人上述合作金庫銀行精武分行、中國信託商業銀
    行、台中縣梧棲農會及慶豐銀行等情，並無相當証據可資佐
    証，核屬自己臆測之詞，並不足採；況查(1)被告丁○○合作
    金庫銀行帳戶，於93年6月18日即有資金300萬元，而觀之己○○帳戶於93年4月1日固電匯92萬0816元、93年5月3日、93
    年5月13日固分別轉出金額280萬元、200萬元，惟其中92萬
    0816元係匯入劉素梅郵局之帳戶，被退回後嗣於93年4月6日
    分別以面額15萬元（票據號碼NO0000000）及面額77萬0816
    元（票據號碼NO0000000）之合作金庫銀行台中分行支票2張
    轉出；其中280萬元係開立合作金庫銀行台中分行（票據號
    碼NO0000000）、200萬係開立合作金庫銀行台中分行（票據
    號碼NO0000000），並係由訴外人周新選提領，此有台中縣
    太平市農會94年10月28日中太農信字第0941001047號函及台
    中市第二信用合作社精進分社95年1月9日中二精進第95001
    號函附卷可稽，依此，實難認被告丁○○合作金庫帳戶內之
    款項為己○○所匯入。(2)又被告王晴瀅即乙○○於慶豐銀行
    台中分行帳戶於93年6月18日固有1筆150萬元現金存入，惟
    觀之己○○上述帳戶於相當期日間並無相當之提領金額，此
    亦有台中縣太平市農會94年8月2日所函覆之己○○存款往來
    明細可稽，是亦難僅憑原告臆測，即論此被告乙○○帳入內
    存入之現金為己○○所提供。(3)另被告甲○○雖於梧棲鎮農
    會之帳戶，於93年1月份起即有多筆大額10餘萬元至100萬元
    不等之入款，惟原告並未舉出可証明此款項確為己○○存入
    ，實尚難憑此即認被告甲○○於93年8月10日、8月11日之匯
    款即為己○○所存入之資金。是原告主張被告4人所匯入己○○帳戶內之款項實係己○○所提供，用作匯入己○○上述
    銀行帳戶取得憑証以製造假債權云云，尚不足採。
六、綜上所述，被告借貸之要物性之具備，已盡舉証責任，而原
    告針對債權虛偽不實等情，並無法提出其他確切証據以資証
    明，是原告所陳僅屬臆測之詞，自難採信。是原告請求就本
    院93年執字第59190號給付票款強制執行事件，就被告甲○○、乙○○、庚○○及丁○○分配如附表所示之債權原本及
    分配金額應予除去，即無理由，應予駁回。
七、本件事證已臻明確，兩造其餘攻擊防禦方法，與判決結果不
    生影響，爰不另一一論述，附此敘明。
八、本件訴訟費用之依據：依民事訴訟法第78條，判決如主文。
中    華    民    國    95    年    10    月    27    日
                  民事第二庭    法  官  涂秀玲
正本係照原本作成。
如對本判決上訴，須於判決送達後20日內向本院提出上訴狀。
中    華    民    國    95    年    10    月    27    日
                                書記官


司法院資訊處製作；財團法人民間司法改革基金會備份。
